臺灣桃園地方法院刑事判決
111年度訴字第199號
公  訴  人  臺灣桃園地方檢察署檢察官 
被      告  陳奐智


指定辯護人  本院公設辯護人王暐凱
上列被告因違反毒品危害防制條例案件，經檢察官提起公訴（11
0年度偵字第8949號），本院判決如下：
    主  文
陳奐智共同販賣第三級毒品未遂，處有期徒刑貳年。
扣案如附表所示之物均沒收。
    事  實
陳奐智與黃子恆（另行審結）均明知4-甲基甲基卡西酮爲毒品危
害防制條例所列管之第三級毒品，非經許可不得販賣，竟共同基
於販賣第三級毒品以營利之犯意聯絡，由陳奐智於民國110年2月
9日前某時，在網際網路社群軟體「抖音」之公開版面，以暱稱
「苗栗營支援」留言隱含販售毒品之訊息，適有桃園市政府警察
局桃園分局警員執行網路巡邏時發現該留言，即與陳奐智聯繫，
喬裝購毒者佯稱欲購買毒品咖啡包，談妥以新臺幣（下同）2萬3
,000元購買50包毒品咖啡包，並約定於110年2月10日0時許，在
桃園市桃園區大業路1段與民光東路口交易。嗣陳奐智與黃子恆
相約在苗栗縣頭份市大潤發賣場附近某酒吧見面，由黃子恆駕駛
車牌號碼000-0000號自用小客車，搭載陳奐智共同前往交易地點
，待到達約定交易路口時，喬裝警員即進入上開自用小客車內交
易，過程中黃子恆則向喬裝警員說明毒品咖啡包漲價、購買不易
之原因，並告以該次交易為配方毒品咖啡包，另有非配方之毒品
可供販售等訊息後，由陳奐智將如附表編號一所示之毒品咖啡包
交付喬裝警員，喬裝警員隨即表明身分，當場逮捕陳奐智及黃子
恆而販賣未遂，並扣得如附表所示之物。　　
    理  由
壹、程序方面：
一、供述證據部分：
    按被告以外之人於審判外之言詞或書面陳述，除法律有規定
    者外，不得作為證據。又被告以外之人於審判外之陳述，雖
    不符合同法第159條之1至第159條之4之規定，但經當事人於
    審判程序同意作為證據，法院審酌該言詞陳述或書面陳述作
    成時之情況，認為適當者，亦得為證據；而當事人、代理人
    或辯護人於法院調查時，知有該等不符合同法第159條之1至
    第159條之4之不得為證據之情形，而未於言詞辯論終結前聲
    明異議者，視為有前項之同意，刑事訴訟法第159條之5定有
    明文。查本判決所引用之被告陳奐智以外之人於審判外之陳
    述，被告與辯護人於本院審理時均表示沒有意見，本院審酌
    上開證據資料製作時之情況，尚無違法不當及證明力明顯過
    低之瑕疵，亦認為以之作為證據應屬適當，依刑事訴訟法第
    159條之5第1項規定，認前揭證據資料有證據能力。
二、非供述證據部分：
    至於卷內所存經本院引用為證據之非供述證據部分，與本件
    待證事實間均具有關連性，且無證據證明係公務員違背法定
    程序所取得，是依刑事訴訟法第158條之4之反面解釋，自有
    證據能力。
貳、實體方面：
一、上開犯罪事實，業據被告於警詢、偵查及本院審理時坦承不
    諱（見偵字卷第28至33頁、第137至139頁、本院卷第56至57
    頁、第121頁），核與證人即同案被告黃子恆證述相符（見
    偵字卷第38至42頁、第143至145頁、本院卷第57至59頁），
    復有職務報告、現場錄音譯文表、桃園市政府警察局桃園分
    局扣押筆錄、扣押物品目錄表、證物認領保管單、刑案照片
    及對話紀錄（見偵字卷第59至69頁、第81頁、第93至101頁
    ）在卷可稽，並有如附表所示之物扣案可佐。又扣案如附表
    編號一所示之物，經送臺北榮民總醫院及內政部警政署刑事
    警察局鑑定結果，含有第三級毒品4-甲基甲基卡西酮成分，
    有桃園市政府警察局桃園分局真實姓名與尿液、毒品編號對
    照表、桃園市政府警察局桃園分局110年3月7日桃警分刑字
    第1100011776號函附該院110年2月20日北榮毒鑑字第C00000
    00號毒品成分鑑定書、內政部警政署刑事警察局110年4月8
    日刑鑑字第1100022795號鑑定書（見偵卷第83頁、第157頁
    至第159頁、第179頁）在卷可參，足認被告前揭任意性自白
    核與事實相符，堪足採信。此外，被告於偵查中自陳：我賣
    咖啡包一包的利潤是200元等語（見偵字卷第138頁），堪認
    被告確有販賣第三級毒品以營利之意圖，甚為明顯。本案事
    證明確，被告犯行洵堪認定，應依法論科。　
二、論罪科刑：
㈠、按刑法上所謂陷害教唆，係指行為人原無犯罪之意思，純因
    具有司法警察權者之設計誘陷，以唆使其萌生犯意，待其形
    式上符合著手於犯罪行為之實行時，再予逮捕者而言。此種
    「陷害教唆」，因行為人原無犯罪之意思，具有司法警察權
    者復伺機逮捕，係以不正當手段入人於罪，尚難遽認被陷害
    教唆者成立犯罪。至刑事偵查技術上所謂之「釣魚」者，則
    指對於原已犯罪或具有犯罪故意之人，司法警察於獲悉後為
    取得證據，以設計引誘之方式，佯與之為對合行為，使其暴
    露犯罪事證，待其著手於犯罪行為之實行時，予以逮捕、偵
    辦者而言。後者因犯罪行為人主觀上原即有犯罪之意思，倘
    客觀上又已著手於犯罪行為之實行時，自得成立未遂犯，與
    「陷害教唆」情形迥然有別，有最高法院101年度台上字第3
    253號判決意旨可資參照。又按刑法上關於販賣罪，祇要被
    告本身原有販賣之故意，且已著手於販賣行為之實行，即應
    分別情形論以販賣既遂或未遂。倘對造無買受之真意，為協
    助警察辦案、非法奪取買賣標的物或為其他目的而佯稱購買
    ，雖事實上不能真正完成買賣，但被告原來既有販賣之故意
    ，且已著手於販賣行為，仍應論以販賣罪之未遂犯，有最高
    法院102年度台上字第373號判決意旨可資參照。查本案警員
    因網路巡邏後查得販賣毒品訊息，再與被告聯繫購買毒品，
    被告並依約交付扣案毒品，進而查獲本案犯行，足認被告本
    即有販賣第三級毒品之故意，且已著手實行販賣第三級毒品
    之行為，惟因警員為辦案所需而無購買毒品之真意，致不能
    真正完成販賣行為，為未遂。核被告所為，係犯毒品危害防
    制條例第4條第6條、第3項之販賣第三級毒品未遂罪。被告
    販賣前持有第三級毒品純質淨重5公克以上之低度行為，為
    本案販賣第三級毒品之高度行為所吸收而不另論罪。
㈡、被告及同案被告黃子恆就上開販賣第三級毒品未遂之犯行，
    有犯意聯絡及行為分擔，應論以共同正犯。
㈢、刑之減輕：
 1、被告客觀上已著手實施販賣犯行，惟因警員自始即不具購買
    之真意，事實上不能真正完成買賣而不遂，為未遂犯，爰依
    刑法第25條第2項之規定，按既遂犯之刑減輕之。
 2、被告於偵查及本院審理中，就其上開犯行均自白，應依毒品
    危害防制條例第17條第2項規定減輕其刑。
 3、被告有上開2種減輕其刑之事由，爰依刑法第70條之規定遞
    減之。
 4、按刑法第59條規定之酌量減輕其刑，必須犯罪另有特殊之原
    因與環境，在客觀上足以引起一般同情，認為即使予以宣告
    法定最低度刑，猶嫌過重者，始有其適用。此所謂法定最低
    度刑，固包括法定之最低本刑；惟遇有其他法定減輕之事由
    者，則應係指適用其他法定減輕事由減輕其刑後之最低度刑
    而言。倘被告別有法定減輕事由者，應先適用法定減輕事由
    減輕其刑後，猶認其犯罪之情狀顯可憫恕，即使科以該減輕
    後之最低度刑仍嫌過重者，始得適用刑法第59條規定酌量減
    輕其刑，最高法院100年度台上字第744號判決意旨可資參照
    。經查，被告具有國中畢業、專科肄業之學歷，亦無任何因
    身體或心理上之缺陷導致無法獲取正當工作機會之情形，竟
    上網留言出售含有毒品成分之咖啡包，且其於警詢中自陳已
    於110年1月中即開始用抖音留一些販賣毒品之訊息，並已有
    多人曾經聯繫要購買毒品等情（見偵字卷第31頁），足見被
    告於本案之犯行並非一時失慮致罹刑典，並無在客觀上引起
    一般同情及其犯罪之情狀顯可堪予憫恕之處，又被告既有上
    開減輕事由，而依刑法規定減輕其刑，已再無量處最低刑度
    猶嫌過重之處，揆諸前揭說明，自無刑法第59條酌減其刑規
    定之適用。
㈣、爰以行為人之責任為基礎，審酌被告正值青年，不思以正當
    方式賺取生活所需，明知毒品具有成癮性，足以戕害身心，
    竟為貪圖一己私利，而上網兜售本案含有第三級毒品成分之
    咖啡包，應予非難，惟念其犯後始終坦承犯行，尚有悔過之
    意，兼衡被告於警詢中自陳專科肄業之教育程度，家庭經濟
    狀況勉持及其為本案犯行之動機、目的、手段、扣案毒品之
    數量等一切情狀，量處如主文所示之刑。
三、沒收：
㈠、按違禁物，不問屬於犯罪行為人與否，沒收之，刑法第38條
    第1項定有明文。查扣案如附表編號一所示之毒品咖啡包，
    含有第三級毒品4-甲基甲基卡西酮成分，為被告犯販賣第三
    級毒品未遂罪所查獲之毒品，均屬違禁物，應依刑法第38條
    第1項之規定，宣告沒收，又盛裝上開毒品之包裝袋，因與
    殘留其上之毒品無法析離，故應一併視為毒品，而應與所盛
    裝之毒品併予沒收。至鑑驗用罄之毒品部分，業已滅失，爰
    不另宣告沒收。
㈡、犯毒品危害防制條例犯第4條至第9條、第12條、第13條或第1
    4條第1項、第2項之罪者，其供犯罪所用之物，不問屬於犯
    罪行為人與否，均沒收之，毒品危害防制條例第19條第1項
    定有明文。查扣案如附表編號二所示之行動電話1支，係供
    被告販賣第三級毒品犯行所用之物乙節，亦為被告所坦認（
    見本院卷第120頁），應依毒品危害防制條例第19條第1項規
    定宣告沒收。
據上論斷，應依刑事訴訟法第299條第1項前段，判決如主文。
本案經檢察官陳映妏提起公訴，檢察官劉倍到庭執行職務。
中　　華　　民　　國　　111 　年　　6 　　月　　17　　日
              刑事第八庭  審判長法  官  徐雍甯

                                法  官  葉作航

                                法  官　郭書綺
附表：
編號 物品名稱 備註  一 毒品咖啡包共55包 招財貓圖案白色包裝袋內含橘色粉末摻雜褐色塊狀物55包，驗前總毛重為315.65公克，驗前總淨重約245.52公克，驗前純質淨重約14.73公克，檢出4-甲基甲基卡西酮成分。  二 行動電話1支 型號：IPHONE12 SIM卡1張：門號：0000000000           IMEI碼000000000000000 

以上正本證明與原本無異。
如不服本判決應於收受判決後20日內向本院提出上訴書狀，並應
敘述具體理由。其未敘述上訴理由者，應於上訴期間屆滿後20日
內向本院補提理由書(均須按他造當事人之人數附繕本)「切勿逕
送上級法院」。 
　　　　　　　　　　　　　　　   書記官　蔡忠晏
中　　華　　民　　國　　111 　年　　6 　　月　　20　　日
附錄論罪科刑依據之法條：
毒品危害防制條例第4條
製造、運輸、販賣第一級毒品者，處死刑或無期徒刑；處無期徒
刑者，得併科新臺幣三千萬元以下罰金。
製造、運輸、販賣第二級毒品者，處無期徒刑或十年以上有期徒
刑，得併科新臺幣一千五百萬元以下罰金。
製造、運輸、販賣第三級毒品者，處七年以上有期徒刑，得併科
新臺幣一千萬元以下罰金。
製造、運輸、販賣第四級毒品者，處五年以上十二年以下有期徒
刑，得併科新臺幣五百萬元以下罰金。
製造、運輸、販賣專供製造或施用毒品之器具者，處一年以上七
年以下有期徒刑，得併科新臺幣一百五十萬元以下罰金。
前五項之未遂犯罰之。